【裁判字號】    99,訴,248
【裁判日期】    991029
【裁判案由】    損害賠償
【裁判全文】
臺灣彰化地方法院民事判決  99年度訴字第248號
原      告  丁○○
原      告  甲○○
前列二人共同
訴訟代理人  陳青來律師
被      告  乙○○
被      告  戊○○
訴訟代理人  丙○○
上列當事人間請求損害賠償事件，原告提起刑事附帶民事訴訟（
98年度交附民字第87號），經本院刑事庭裁定移送前來，本院於
民國99年10月14日言詞辯論終結，判決如下：
    主  文
(一)被告等應連帶給付原告甲○○新臺幣貳佰捌拾萬捌仟壹佰陸拾
  肆元及自民國98年9月22日日起至清償日止按週年利率百分之
  五計算之利息。
(二)被告等應連帶給付原告丁○○新台幣壹拾貳萬陸仟玖佰貳拾貳
  元及自民國98年9月22日起至清償日止按週年利率百分之五計
  算之利息。
(三)原告其餘之訴及該部分假執行之聲請均駁回。
(四)本判決第(一)項原告甲○○以新台幣玖拾萬陸仟零伍拾伍元為
  被告等供擔保後得假執行；本判決第(二)項原告丁○○以新台幣
  肆萬貳仟佰零柒元為被告等供擔保後得假執行。
    事實及理由
一、原告等起訴主張略以：被告於民國（下同）98年1月31日晚
    間7時10分許，駕駛牌照號碼7770- UA自小客車，沿彰化縣
    彰化市○○路由東往西方向行駛，途經彰化縣彰化市○○路
    ○段327號前，原應注意汽車行駛時，駕駛人應注意車前狀
    況，並隨時採取必要之安全措施，而依當時情形，天候為晴
    ，夜間有照明、柏油路面乾燥、無缺陷及障礙物，且視距良
    好，並無不能注意之情事，竟疏未注意車前狀況，貿然向右
    前方路邊停靠，適有原告丁○○騎乘牌照號碼YHY-451號重
    型機車附載原告甲○○，正在被告前右方停等號誌，被告之
    自小客車右前方乃自後方擦撞原告丁○○之機車左後方，造
    原告丁○○、甲○○人車倒地，原告丁○○受有頭部外傷、
    腦震盪、左眼眶眉上裂傷3公分、雙手及雙膝多處挫傷等傷
    害，原告甲○○則受有背部挫傷併薦椎骨骨折、左足多處骨
    折、多處挫傷、左肱骨踝骨骨折脫位，且左肘殘留永久性功
    能障礙之重傷害，又被告乙○○係78年6月26日出生，本件
    侵權行為發生時為98年1月31日，係屬限制行為能力人，應
    與其法定代理人戊○○負連帶賠償責任，爰依侵權行為損害
    賠償法則即依民法184條第1項前段、第187條、第191條之2
    、第193條第1項、第195條第1項、第196條之規定請求被告
    等連帶賠償原告所受損害，茲計算如下(1)原告甲○○部分：
    醫療費用部分：秀傳醫療社團法人秀傳紀念醫院（下稱秀
    傳醫院）88,672元及廖慶龍骨科診所67,380元，合計為156,
    052元。看護費用：568,600元。往返醫療院所交通費用
    ：182,550元。醫療用品費用28,451元。工作損失：本
    件車禍發生前，原告於每週六、日早上七點至九點半，於彰
    化市○○路166號門前，平日則於彰化市○○街143號前或者
    以外送方式，從事水果、蔬菜、雞、鴨等零售販賣，每月收
    入新台幣（下同）3萬元，原告受傷後19個月無法工作共損
    失57萬元。減少勞動力之損害：原告因本件車禍致左肘肱
    骨骨併脫臼，左肘失能，有秀傳醫院所鑑定喪失勞動力為
    38.45％，以原告勞工月保險金額24,000元，每月減損9,228
    元，每年減損110,736元，原告為53年8月7日生，自99 年6
    月1日起距離退休年齡可工作19年，19年之霍夫曼係數為13.
    0000000，原告因減少勞動能力，而得請求之數額為1,452,
    421元（110,736元×13.000000000＝1,452,421元）。精
    神上慰撫金：原告因本件車禍受有背部挫傷併薦骨骨折，左
    手肘脫臼骨折術癒合及韌帶斷裂，一年多來經多次住院手術
    及門診治療，至今左手肘仍留有永久性功能障礙須使用功能
    性護具，原告由一身心健全快樂工作之人，變成形同殘障人
    士，身心受有極大痛苦，請求精神慰撫金100萬元。機車
    修理費7,910元。另自認已領得第三人強制責任險之保險金
    額55萬元。以上由至共計為3, 965,984元減去已領之55
    萬元為3,415,984元。另(2)原告丁○○部分：醫療費用：
    30,945元。往返醫療院所之交通費用為8,000元。工作
    損失：本件原告車禍後受有頭部外傷、腦震盪、左眼眶眉上
    裂傷、雙手多處挫傷之傷害，致向服務之新山華企業社請假
    1天扣除工資1,500元，21.5天共計扣除32,250元。精神上
    之損失：原告因車禍受有頭部外傷、腦震盪等傷害，經一年
    多之治療，仍留有雙耳聽障之後遺症，最近因聽力惡化經醫
    師診斷為「雙耳感覺神經性耳聾」請求慰撫金80萬元。因此
    求為判決：被告等應連帶給付原告甲○○3,415,984 元，連
    帶給付原告丁○○871,195元及均自附帶民事起訴狀繕本送
    達被告翌日起至清償日止按年息百分之五計算之利息，並願
    供擔保請求宣告假執行等語。
二、被告抗辯主張略以：對車禍發生之事實不爭，然原告(1)甲○○除自行指定秀傳醫院治療外，又轉至廖慶龍骨科醫師治療
    ，似有隨便轉診延誤治療之過失，且依秀傳醫院病歷記載左
    肱骨位移是否原告不聽醫囑隨處轉診所致，所提看護費568,
    600元，因原告參加協調會多次均未看到看護，真假即值得
    懷疑，又醫療費用28,451元有蜈蚣，西藏紅花，維骨力，挺
    立鈣片是否有必要值得探究，且是否須醫師處方。又原告主
    張每月收入3萬元，是否有相關進貨憑證殊屬可疑。(2)另丁○○於98年9月7日至秀傳醫院外科就診診斷書為左臀部挫傷
    至98年9月31日所載雙耳聽障，距離車禍發生之98年1月31日
    已相隔久遠，似無關聯性，又其99年5月25日計程車費為
    7000 元，與99年8月3日為8000元差距過大，且只寫車資不
    可採信，又其員工請假單與勞動基準法第43條規定不符，請
    求駁回原告之訴及假執行之聲請等語。
三、經查：原告主張之事實業據被告於警訊、偵查中坦承及本院
    審理中自認，並有道路交通事故調查報告表(一)(二)附於刑事卷
    證，並有原告所提秀傳醫院診斷證明書在卷可稽，且被告確
    因過失傷害人致重傷，被本院刑事庭判處有期徒刑5月，如
    易科罰金以新台幣1千元折算1日，有本院98年度交易字第
    182 號刑事確定判決可稽，是原告主張被告應負連帶侵權損
    害賠償之事實，自屬可信。按「因故意或過失，不法侵害他
    人之權利者，負損害賠償責任。故意以背於善良風俗之方法
    ，加損害於他人者亦同。」「汽車、機車或其他非依軌道行
    駛之動力車輛，在使用中加損害於他人者，駕駛人應賠償因
    此所生之損害。但於防止損害之發生，已盡相當之注意者，
    不在此限。」「不法侵害他人之身體或健康者，對於被害人
    因此喪失或減少勞動能力或增加生活上之需要時，應負損害
    賠償責任。」「不法侵害他人之身體、健康、名譽、自由、信
    用、隱私、貞操，或不法侵害其他人格法益而情節重大者，被
    害人雖非財產上之損害，亦得請求賠償相當之金額。其名譽被
    侵害者，並得請求回復名譽之適當處分。」民法第184條第1項
    、第191條之2、第193條及第195條規定甚明，原告援引上開法
    條向被告求償即屬有據，又被告乙○○係78年6月26日出生，
    本件侵權行為發生時為98年1月31日，係屬限制行為能力人，
    按民法第187條第1項規定「無行為能力人或限制行為能力人
    ，不法侵害他人之權利者，以行為時有識別能力為限，與其
    法定代理人連帶負損害賠償責任。行為時無識別能力者，由
    其法定代理人負損害賠償責任。」，請求被告乙○○與其法
    定代理人戊○○負連帶負責，於法亦屬有據。
四、惟原告請求被告賠償之費用，是否應予准許，分述為次：
(1)原告甲○○部分：醫療費用部分：秀傳紀念醫院88,672 元
  及廖慶龍骨科診所67,380元，合計為156,052元。有原告所提
  相關收據附卷可稽，原告之主張尚堪採信。看護費用：568,
  600元，有原告提出之相關收據自屬可信。往返醫療院所支
  出交通費用：182,550元，有原告提出相關收據，尚堪採信。
  醫療用品費用28,451元，有原告提出之相關收據在卷，雖被
  告抗辯有部分金額是採買藏紅花，維骨力、挺立鈣片等保養品
  ，是否有必要堪虞，查藏紅花在西藏之藥典為去淤活血之藥品
  ，維骨力、挺立一般認對骨頭機能之運作有所助益，依原告受
  撞跌傷骨折情形以觀，原告有追求盡快復原之權利，上開藥品
  如對其有必要，自可購用，換言之，該等物品之支出核屬民法
  第193條「不法侵害他人之身體或健康者，對於被害人因此增
  加生活上之需要時，應負損害賠償責任。」，應准所許。工
  作損失：原告主張：「本件車禍發生前，原告於每週六、日早
  上七點至九點半，於彰化市○○路166號門前，平日則於彰化
  市○○街143號前或者以外送方式，從事水果、蔬菜、雞、鴨
  等零售販賣，每月收入新台幣（下同）3萬元，原告受傷後19
  個月無法工作共損失57萬元」，除有原告所提之見證人之陳訴
  書外，依加值型及非加值型營業稅法第8條第1項第18款規定肩
  挑負擔沿街叫賣者銷售之貨物或勞務核屬免徵營業稅之範圍，
  自難命原告提出相關帳冊，原告提出存款帳簿明細，及年收入
  及相關支出證明，原告夫妻年收入約1,456,636元，扣除原告
  李福樹之年收入48萬元後，其餘數額為原告甲○○對家庭收入
  之貢獻，見99年10月14日之原告補充狀，已足以證明原告收入
  確有三萬元以上，原告請求被告給付19月之不能工作之損失57
  萬元自屬有據，應准所許。減少勞動力之損害：原告因本件
  車禍致左肘肱骨骨折併脫臼，左肘失能，有秀傳醫院所鑑定喪
  失勞動力為38.45％，以原告勞工月保險金額24,000元，每月
  減損9,228元，每年減損110,736元，有秀傳醫院99年6月29日
  明秀（醫）字第0990638號函覆本院之函及原告所提勞工保險
  被保險人投保資料表可稽，又被害人因身體健康被侵害而喪失
  勞動能力所受損害，其金額應就被害人身受侵害前之身體健康
  狀態、教育程度、專門技能、社會經驗等方面酌定之，不能以
  一時一地之工作收入為準。又商人之經營能力固為勞動能力之
  一種，但營業收入乃出於產財之運用，資本及機會等要素，不
  能全部視為勞動能力之所得（見最高法院63年台上字第1394號
  判例），是原告依據勞工投保薪資月薪24,000元請求，雖較現
  時收入30,000元為低，有其合理性，原告為53年8月7日生，自
  99 年6月1日起距離退休年齡可工作19年，19年之霍夫曼係數
  為13.0000000，原告因減少勞動能力，而得請求之數額為
  1,452, 421元（110,736元×13.000000000＝1,452, 421元）
  ，原告此部分所請尚屬有據。精神上慰撫金：原告因本件車
  禍受有背部挫傷併薦骨骨折，左手肘脫臼骨折術癒合及韌帶斷
  裂，一年多來經多次住院手術及門診治療，至今左手肘仍留有
  永久性功能障礙須使用功能性護具，且秀傳醫院開具函覆本院
  刑事庭詢問之回函稱：「嚴重減損效能，未完全喪失機能」「
  某些活動範圍及力量永久喪失。而酸痛症狀會永久存在」（見
  該院98年11月9日明秀醫字第0981486號函，附於本院98年刑易
  字第182 號刑事卷第61頁）等情以觀，原告受傷多處，肉體、
  精神確受極大痛苦，本院斟酌實際情況，及兩造之身分、地位
  ，原告請求100萬元，自嫌過高應予核減為40萬元，方屬公允
  ，逾此數額之請求，為無理由。原告所請求至共計為
  3,358,164元，按強制汽責任保險法第42條第1項規定：「特別
  補償基金依第40條規定所為補償，視為損害賠償義務人損害賠
  償金額一部分；損害賠償義務人受賠償請求時，得扣除之」，
  是原告上開金額應扣除其自認已領取之55萬元為2,808,164元
  （3,358,164 元－550,000元＝2,808,164元），另原告所請求
  之機車修理費7,910元，依刑事訴訟法第487條第1項規定「因
  犯罪而受損害之人，於刑事訴訟程序得附帶提起民事訴訟，對
  於被告及依民法負賠償責任之人，請求回復其損害。」本件被
  告對原告之機車過失毀損部分因刑法不罰過失毀損罪，原告自
  非「因犯罪而受損害之人」，其提起附帶民事訴訟即非合法，
  此部分請求即不應准許。(2)原告丁○○部分：醫療費用部分
  ：被告抗辯原告左臀部挫傷膿瘍及雙耳聽障經被告抗辯認是否
  與本件車禍有關聯，經本院函問秀傳醫院函覆稱不知是否為
  98年1月31日之車禍所造成，有99年9月2日秀傳醫院明秀（醫
  ）字第0990858號函可稽，本院命原告剔除上開費用後，原告
  因本件車禍受傷後之醫療費用為19,172元，有其提出相關收
  據可稽，此部分即應准許。工作損失部分：原告因頭部外
  傷、腦震盪、左眼眶眉上裂傷及雙手雙膝之傷害業據其提出
  請假單，假單載明98年2月2日誌18日共計17日，另98年3月10
  日、4月15日、6月9日下午各半日，共18又2分之1日，原告請
  求不能工作以日薪1,500元計算之損失共計27,750元（1,500
  元×18又1/2日＝27,750元），此部分之求即應准所許，超過
  部分不應准許。精神慰撫金部分：原告因本件車禍受有頭
  部外傷、腦震盪、左眼眶眉上裂傷3公分，雙手雙膝擦挫傷，
  有秀傳醫院診斷證明書在卷，原告受傷多處，肉體、精神確
  受極大痛苦，本院斟酌實際情況，及兩造之身分、地位，原
  告請求80萬元，自嫌過高應予核減為8萬元，方屬公允，逾此
  數額之請求為無理由，是原告得向被告請求賠償之金額為
  126,922元（19,172元＋27,750元＋8萬元＝126,922元
  ）為合理，應准所許，超過部分則不應准許。綜上所述，原告
  甲○○本於侵權行為規定，請求被告等連帶賠償，於2,808,16
  4元範圍內，另原告丁○○請求126,922元均屬正當，應予准許
  ，其餘逾此範圍之請求，則非有據，應予駁回，又其併請求自
  附帶民事起訴狀繕本送達翌日（即98年9月22日）起至清償日
  止之法定遲延利息，核無不合併予准許。
五、原告陳明願供據保，聲請宣告假執行，經核其勝訴部份，合
    於法律規定，爰酌定相當擔保金額宣告之；其餘假執行之聲
    請，因訴之駁回而失所附麗，不予准許。
六、本件為附帶民事訴訟，毋庸繳納裁判費，且兩造於訴訟程序
    中，亦無其他訴訟費用之支出，爰不併為訴訟費用之諭知。
七、本件事證已臻明確，兩造其餘攻擊防禦方法，經核與本
    件判決之結果並無影響，毋庸一一論述，併予敘明。
八、結論：本件原告之訴，為一部有理由，一部無理由，並依民
    事訴訟法第390條第2項，判決如主文。
中    華    民    國    99    年    10    月    29    日
                  民事第二庭    法  官  李言孫
以上正本係照原本作成。
如不服本判決，應於判決送達後20日內向本院提出上訴狀。如委
任律師提起上訴者，應一併繳納上訴審裁判費。
中    華    民    國    99    年    10    月    29    日
                                書記官  詹國立

司法院資訊處製作；財團法人民間司法改革基金會備份。
